【裁判字號】    90,訴,479
【裁判日期】    900524
【裁判案由】    偽造文書
【裁判全文】
臺灣臺中地方法院刑事判決                            九十年度訴字第四七九號
    公  訴  人  臺灣臺中地方法院檢察署檢察官
    被      告  甲○○
    選任辯護人  羅淑菁律師
右列被告因偽造文書案件，經檢察官提起公訴（八十九年度偵字第七四八九號），本
院判決如左：
    主  文
甲○○共同連續行使偽造公文書，足以生損害於公眾，處有期徒刑壹年陸月，緩刑伍
年。
    事  實
一、甲○○於民國八十七年十二月七日入伍，服役於空軍防砲三０二營第一連（駐地
    臺中清泉崗），原應服役至八十九年十月六日。其於服役期間之八十八年二月十
    日，曾遭其服役單位之中士班長吳信諭以扣留假單為由而勒索新臺幣（下同）二
    千元，因而萌生以不正當手段提前退伍之犯意。迨至同年九月間，甲○○經不詳
    姓名之軍中同僚處得知可以偽造之三軍總醫院診斷證明書辦理因病停役後，即意
    圖免除兵役，偽為疾病，並以二十萬元代價委託不詳姓名陳姓成年男子辦理因病
    停役之相關手續。二人乃共同基於行使偽造公文書之概括犯意聯絡，由該陳姓男
    子交付不詳之人偽造之三軍總醫院於八十八年九月十日出具之免技測就醫證明書
    之公文書（其上記載甲○○罹患「下背痛、脊椎左傾彎曲貳拾貳度」《公訴人誤
    載為「第五腰椎間盤突出」》之疾病）予甲○○，甲○○再持該偽造之免技測就
    醫證明書至服役單位之營部換取公函而予行使，取得公函後，再交給陳姓男子。
    其間甲○○並依陳姓男子囑咐，於八十八年九月十七日至三軍總醫院偽為就診。
    嗣陳姓男子再交付不詳之人偽造之三軍總醫院診斷證明書（其上記載甲○○罹患
    「下背痛、脊椎左傾彎曲貳拾貳度」之疾病）之公文書予甲○○，甲○○持該偽
    造之診斷證明書向服役單位辦理因病停役手續而予行使，因而於八十八年十月二
    十日，以因病停役為由而提前退伍，足以生損害於三軍總醫院及國防部對役男服
    役管理之正確性。
二、案經臺中憲兵隊移送臺灣臺中地方法院檢察署檢察官偵查起訴。
    理  由
一、訊據被告甲○○對右揭以二十萬元代價委託陳姓男子辦理因病停役手續而提前退
    伍之事實供承不諱，惟矢口否認有何偽造文書及妨害兵役犯行，辯稱：伊以為陳
    姓男子是三軍總醫院的醫師，不知其交付的免技測證明書是偽造的；且伊僅辦理
    因病停役，並無免除兵役的犯意云云。惟查：
（一）上開免技測就醫證明書並非三軍總醫院所出具，此有三軍總醫院八十九年五月
      二十九日善利字第八九０六八０五函在卷可稽（見偵查卷第五十三、五十四頁
      ）。又被告並無「下背痛、脊椎骨左傾彎曲二十二度」之疾病，且未曾至三軍
      總醫院就醫檢查，此情業據被告自承在卷。從而被告自陳姓男子處取得以三軍
      總醫院名義出具之免技測就醫證明書及診斷證明書時，當知該二紙證明書均屬
      偽造。再被告係以經三軍總院診斷為脊椎骨左傾彎曲二十二度，判定為丙等體
      位，因而於八十八年十月二十日停役，有空軍總司令部人事署九十年四月十六
      日（九０）造伸字第三七一二號函所附之義務役官士兵因病停名冊附卷足參。
（二）被告以偽稱罹患脊椎骨左傾彎曲二十二度之疾病辦理因病停役，日後雖有可能
      因經體檢判為甲、乙等體位而須回役（兵役法第二十條第二項前段、後備軍人
      管理規則第四十三條第一項第二款參照），但依常理判斷，被告主觀上當無再
      予回役之意，否則當初即無須偽稱疾病而逃避兵役。從而被告主觀上係出於免
      除兵役之意圖而偽為疾病，乃至為灼明。
（三）綜上所述，被告所辯上情，無非卸責之詞，不足採信。本件事證明確，被告犯
      行堪以認定。
二、被告為現役軍人，意圖免除兵役而偽為疾病，核其所為，係犯陸海空軍刑法第八
    十九條第一項之妨害兵役罪；又三軍總醫院為公務機關，以三軍總醫院名義出具
    之免技測就醫證明書及診斷證明書，屬公務員職務上製作之文書，為刑法第十條
    第三項所稱之公文書。被告持上開偽造之證明書辦理停役，足以生損害於三軍總
    醫院及國防部對役男服役管理之正確性，核其所為，係犯刑法第二百十六條、二
    百十一條之行使偽造公文書罪。公訴意旨認被告係犯刑法第二百十六條、第二百
    十二條之行使特種文書罪，尚有未洽，起訴法條應予變更。被告就行使偽造公文
    書罪部分，與不詳姓名陳姓成年男子間，有犯意聯絡及行為分擔，應論以共同正
    犯。其先後二次行使偽造公文書犯行，時間緊接，所犯為構成要件相同之罪，顯
    係基於概括犯意為之，應依連續犯之規定以一罪論，並加重其刑。所犯妨害兵役
    及連續行使偽造公文書二罪間，有方法與目的之牽連關係，應從一重之連續行使
    偽造公文書罪處斷。本院審酌被告犯罪之動機、手段，對兵役公平性造成之危害
    ，犯後未坦承犯行等一切情狀，量處如主文所示之刑。末查被告未曾受有期徒刑
    以上刑之宣告，有臺灣高等法院被告全國前案紀錄表附卷可按，其因一時失慮而
    觸犯刑章，經此案科刑教訓後，應知警惕而無再犯之虞，本院綜核各情，認所宣
    告之刑以暫不執行為適當，併予宣告緩刑五年，以啟自新。
據上論斷，應依刑事訴訟法第二百九十九條第一項前段、第三百條，陸海空軍刑法第
八十九條第一項、第十五條，刑法第二十八條、第五十六條、第二百十一條、第二百
十六條、第五十五條、第七十四條第一款，判決如主文。
中      華      民      國      九十      年      五    月    二十四    日
                                          法  官  游  文  科
右正本證明與原本無異。
如不服本判決，應於判決送達後十日內向本院提出上訴狀（須附繕本），上訴於臺灣
高等法院臺中分院。
                                          書記官
中      華      民      國      九十      年      五    月    二十四    日
附錄論罪科刑法條
刑法第二百十一條：
偽造、變造公文書，足以生損害於公眾或他人者，處一年以上七年以下有期徒刑。
刑法第二百十六條：
行使第二百十條至第二百十五條之文書者，依偽造、變造文書或登載不實事項或使登
載不實事項之規定處斷。


司法院資訊處製作；財團法人民間司法改革基金會備份。
